【裁判字號】    95,上訴,1083
【裁判日期】    951109
【裁判案由】    毒品危害防制條例
【裁判全文】
臺灣高等法院臺南分院刑事判決        95年度上訴字第1083號
上  訴  人
即  被  告  甲○○
上列上訴人因毒品危害防制條例案件，不服臺灣臺南地方法院95
年度訴字第419號中華民國95年5月17日第一審判決（起訴案號：
臺灣臺南地方法院檢察署95年度毒偵字第587號），提起上訴，
本院判決如下：
    主  文
原判決撤銷。
甲○○連續施用第一級毒品，累犯，處有期徒刑壹年，扣案第一
級毒品海洛因壹包（淨重參點捌參公克）、毒品海洛因一包（驗
餘淨重零點壹伍公克）沒收銷燬之；扣案盛裝第一級毒品之空包
裝袋壹只（重零點玖參公克）、空包裝袋壹只（重零點參伍公克
）均沒收。
    事  實
一、被告甲○○前於民國八十六年間，因違反修正前肅清煙毒條
    例案件，經本院以八十六年度上訴字第一九一二號判處有期
    徒刑三年四月確定，於八十九年五月十八日縮短刑期假釋出
    監，於九十年三月九日保護管束期滿未經撤銷以已執行完畢
    論。
二、甲○○於民國九十年間，因違反毒品危害防制條例案件，經
    臺灣臺南地方法院以九十年度毒聲字第七二一號裁定送觀察
    、勒戒後，認有繼續施用毒品之傾向，上開法院復以九十年
    度毒聲字第一○一五號裁定令入戒治處所施以強制戒治，因
    戒治執行滿三月後，認無繼續戒治之必要，於九十年十二月
    五日以九十年度毒聲字第二五○五號裁定停止戒治，所餘戒
    治期間付保護管束，九十一年一月二日停止戒治釋放，九十
    一年四月三十日戒治期滿而執行完畢，並經臺灣臺南地方法
    院檢察署檢察官以九十年度戒毒偵字第一八四號為不起訴處
    分確定。
三、詎其於上開強制戒治執行完畢後五年內，復基於施用第一級
    毒品之概括犯意，自九十五年一月一日起至同年五月二十四
    日某時止，在其位於臺南縣後壁鄉福安村下寮一四四號之五
    住處，將第一級毒品海洛因（以下簡稱海洛因）粉末溶解於
    水後再以針筒注射手臂靜脈之方式，以一、二天施用一次，
    或四、五天施用一次之頻率，連續施用海洛因多次。嗣於九
    十五年一月十六日晚間六時許，為警在高雄市○○區○○路
    與輔仁路口查獲，並扣得海洛因粉末一包（淨重三．八三公
    克、空包裝重零點玖參公克），另案復於九十五年五月二十
    四日上午十時四十分許，在臺南縣新營市「太子宮廟」後方
    為警查獲，當場扣得第一級毒品海洛因一包（毛重零點三五
    公克，驗餘淨重零點一五公克、空包裝袋重零點三五公克）
    ，且經警命其親自於九十五年一月十六日晚間十時三十九分
    許採尿送驗後，呈海洛因人體代謝物嗎啡陽性反應，再於九
    十五年五月二十四日下午四時二十五分許採集尿液送驗結果
    呈嗎啡陽性反應，始悉上情。
四、案經高雄市政府警察局報請臺灣高雄地方法院檢察署檢察官
    呈請臺灣高等法院檢察署令轉臺灣臺南地方法院檢察署檢察
    官偵查起訴。
    理  由
壹、證據能力方面
    本案被告甲○○所犯毒品危害防制條例第十條第一項施用第
    一級毒品罪，並非死刑、無期徒刑或最輕本刑有期徒刑三年
    以上之罪，亦非高等法院管轄第一審案件，且被告就被訴事
    實為有罪之陳述（見本院上訴卷第三七頁），經告知被告簡
    式審判程序之旨，並聽取檢察官、被告之意見後，本院合議
    庭裁定由受命法官進行簡式審判程序，是本案之證據調查，
    依刑事訴訟法第二百七十三條之二規定，不受同法第一百五
    十九條第一項、第一百六十一條之二、第一百六十一條之三
    、第一百六十三條之一及第一百六十四條至第一百七十條規
    定之限制，合先敘明。
貳、認定犯罪事實所憑之證據及理由
一、上開犯罪事實，業據被告甲○○迭於警詢、檢察官偵查中、
    原審及本院審理時自白不諱，而被告於九十五年一月十六日
    晚間十時二十九分許經親自採集尿液送驗結果，呈海洛因人
    體代謝物嗎啡陽性反應，有高雄市立凱旋醫院九十五年一月
    二十四日出具之濫用藥物尿液檢驗報告、高雄市政府警察局
    保安警察大隊刑案移送專責組偵辦毒品危害防制條例嫌疑人
    尿液採證代碼表及對照表各一份（見高雄市政府警察局警卷
    第十二頁、臺灣高雄地方法院檢察署九十五年度毒偵字第一
    ○九五號偵查卷第四十三頁至第四十四頁）足資為憑；至扣
    案之白粉一小包，除經警初步檢驗分呈現嗎啡、海洛因反應
    外，經再送法務部調查局鑑定結果，亦認該包扣案白粉含第
    一級毒品海洛因成分，淨重三點八三公克（空包裝重○點九
    三公克），分別有高雄市政府警察局保安大隊特勤中隊以簡
    易快速篩檢試劑檢驗照片二張、法務部調查局九十五年四月
    十九日調科壹字第二二○○二二五四四號鑑定通知書各一份
    （見上開警卷第十頁、第十一頁，原審卷第二十五頁）在卷
    可資佐證。又被告於九十五年五月二十四日下午四時二十五
    分許採集尿液送驗結果，亦呈嗎啡陽性反應，並有長榮大學
    九十五年六月七日確認報告一份。扣案之海洛因一小包（驗
    餘淨重為零點一五公克，空包裝重零點三五公克），亦呈海
    洛因成分，並有法務部調查局95年7月5日調科壹字第200006
    354號鑑定通知書一紙可證，此經本院依職權調取臺灣臺南
    地方法院九十五年度訴字第九九三號刑事判決一件在卷足憑
    。被告上開自白顯與事實相符，應可採信。
二、按觀察、勒戒或強制戒治執行完畢釋放後，五年內再犯毒品
    危害防制條例第十條施用第一、二級毒品之罪者，檢察官應
    依法追訴，毒品危害防制條例第二十三條第二項，定有明文
    。被告曾於九十年間，因違反毒品危害防制條例案件，經臺
    灣臺南地方法以九十年度毒聲字第七二一號裁定送觀察、勒
    戒後，認有繼續施用毒品之傾向，上開法院復以九十年度毒
    聲字第一○一五號裁定令入戒治處所施以強制戒治，因戒治
    執行滿三月後，認無繼續戒治之必要，於九十年十二月五日
    以九十年度毒聲字第二五○五號裁定停止戒治，所餘戒治期
    間付保護管束，九十一年一月二日停止戒治釋放，九十一年
    四月三十日戒治期滿而執行完畢，並經臺灣臺南地方法院檢
    察署檢察官以九十年度戒毒偵字第一八四號為不起訴處分確
    定等情，有臺灣臺南地方法院檢察署刑案資料查註紀錄表、
    臺灣高等法院被告前案紀錄表及不起訴處分書各一份附卷可
    稽。被告於前次強制戒治執行完畢後五年內再犯本件施用第
    一級毒品之罪，事證明確，犯行洵堪認定。
參、論罪科刑之理由
一、查刑法業以中華民國九十四年二月二日總統華總一義字第09
    400014901號令修正公布第1～3、5、10、11、15、16、19、
    25～27、第四章章名、28～31、33～38、40～42、46 、47
    、49、51、55、57～59、61～65、67、68、74～80、83 ～
    90、91-1、93、96、98、99、157、182 、220、2 22、225
    、229-1、231、231-1、296-1、297、315-1、315-2、316、
    341、343條條文；增訂第40-1、75-1條條文；刪除第56、81
    、94、97、267、322、327、331、340、345、350條條文；
    並自九十五年七月一日施行。被告行為後，其應適用之相關
    法律已有變更，茲就與本案適用有關之條文，比較說明如下
    ：
（一）按刑法第二條第一項所稱之法律，係指刑罰所依存的整體
      法律狀態，故法律有變更應指足以影響行為的可罰性與法
      律效果的法令因修正或廢止而有所變更而言。所以刑法法
      律變更概念，應界定在法律規定的改變，足以影響刑罰權
      判斷者而言，刑法總則的變更，自然會影響到個別犯罪的
      成立，乃至於法律效果的結構，自屬法律變更，應為新舊
      法之比較。而刑法修正之後，原屬連續犯、牽連犯之數個
      犯罪行為，依新法應數罪併罰，比較修正前之規定，可依
      裁判上一罪論處，顯然修正前之規定有利於被告，如仍依
      修正後之規定，對於被告極為不利，從而，解釋上對於刑
      法第二條之解釋，應包括此種影響罪刑加重之規定，被告
      所涉連續施用第二級毒品罪自應適用修正前連續犯之規定
      較為有利。
（二）修正前刑法第47條原規定：受有期徒刑之執行完畢或受無
      期徒刑或有期徒刑一部之執行而赦免後，五年以內再犯有
      期徒刑以上之罪者，為累犯，加重本刑至二分之一，修正
      後變更為第1項規定：受徒刑之執行完畢，或一部之執行
      赦免後，五年以內故意再犯有期徒刑以上之罪者，為累犯
      ，加重本刑至二分之一。增訂第2項規定；第九十八條第
      二項關於強制工作而免其刑之執行者，於受強制工作處分
      之執行完畢或一部之執行而免除者，五年以內故意再犯有
      期徒刑以上之罪者，以累犯論。本件被告行為後，上開法
      條雖有修正或增訂，惟仍應以被告行為時之刑法第47條規
      定論處。
二、按海洛因係毒品危害防制條例第二條第二項第一款所列之第
    一級毒品。被告施用前開毒品，核其所為，係犯毒品危害防
    制條例第十條第一項之施用第一級毒品罪。
三、其因施用而持有第一級毒品之低度行為，為其施用之高度行
    為所吸收，不另論罪；其先後多次施用第一級毒品之犯行，
    時間緊接，方法相同，觸犯構成要件相同之罪名，顯係基於
    概括犯意反覆為之，為連續犯，應依修正前刑法第五十六條
    之規定論以一罪，並依法加重其刑。
四、又被告前於八十六年間，因違反肅清煙毒條例案件，經本院
    以八十六年度上訴字第一九一二號判處有期徒刑三年四月確
    定，於八十九年五月十八日縮短刑期假釋出監，於九十年三
    月九日保護管束期滿未經撤銷以已執行完畢論等情，有上開
    刑案資料查註紀錄表及被告前案紀錄表在卷可參，其於有期
    徒刑執行完畢後，五年內再犯本件有期徒刑以上刑之罪，為
    累犯，應依修正前刑法第四十七條之規定加重其刑並遞加之
    。
肆、撤銷改判之理由
一、原判決以被告連續施用第一級毒品罪證明確，因予論罪科刑
    ，固非無見，惟查：
（一）原判決就被告自前案（九十五年一月一日起至同年一月十
      六日上午十時止）以後至九十五年五月二十四日某時止，
      在上址住處以同一方式施用第一級毒品海洛因多次之部分
      犯罪事實未及審酌，容有未洽。
（二）原判決對於刑法修正前後連續犯、累犯、定應執刑部分規
      定未及比較修正前後新舊法比較，亦有未合。被告據而上
      訴主張其在前案以後至九十五年五月二十四日某時施用第
      一級毒品多次之犯行，應論以連續犯而指摘原判決不當，
      為有理由，自應由本院將原判決撤銷改判，以期適法。又
      本案被告自承其在前案以後至九十五年五月二十四日某時
      施用第一級毒品多次之犯行，此部分固未經起訴，惟與起
      訴論罪部分有連續犯裁判上一罪之關係，應為起訴效力所
      及，本院自得就該部分審理，併此明。爰審酌被告施用
      毒品之素行，在性質上乃屬對自我身心健康之自戕行為，
      尚未嚴重破壞社會秩序、侵害他人權益，施用時間頗長，
      次數頗多，然其前因施用毒品經送觀察、勒戒及強制戒治
      後，猶不思戒絕革除惡習，再為本件犯罪，顯未因前所受
      之觀察、勒戒及強制戒治而記取教訓，及被告犯後坦承犯
      行，態度良好，並其犯罪之動機、目的、手段等一切情狀
      ，量處如有期徒刑一年，以資懲儆。
四、扣案之第一級毒品海洛因一包（淨重三點八三公克）；毒品
    海洛因一包（淨重零點一五公克）均為第一級毒品，應依毒
    品危害防制條例第十八條第一項前段之規定，沒收銷燬之。
    扣案之盛裝海洛因毒品包裝袋一只（重零點九三公克）、空
    包裝袋一只（重零點三五公克），按毒品危害防制條例第十
    八條第一項規定，得諭知沒收並銷燬之者，以查獲之毒品及
    專供製造或施用毒品之器具為限，並不及於毒品之外包裝，
    倘該扣案毒品外包裝及注射針筒，為被告供施用毒品犯罪所
    用之物，且屬被告所有，即應依刑法第三十八條第一項第二
    款予以宣告沒收（最高法院九十四年度臺上字第一八四四號
    、九十二年度臺上字第四五八七號裁判可資參照）。是上開
    扣案盛裝第一級毒品海洛因之包裝袋共二只，既經被告供承
    係其所有並供作施用第一級毒品海洛因所用之物，自應另依
    刑法第三十八條第一項第二款規定，諭知沒收，附此明。
伍、適用之法律
一、刑事訴訟法第369條第1項前段、第364條、第273條之1第1項
    、第299條第1項前段。
二、毒品危害防制條例第10條第1項、第18條第1項前段。
三、刑法第11條前段、修正前第56條、第47條、刑法第38條第1
    項第2款。
本案經檢察官邱克斌到庭執行職務。
中    華    民    國    95    年    11    月     9    日
                  刑事第二庭    審判長法  官  葉居正
                                      法  官  郭千黛
                                      法  官  吳森豐
以上正本證明與原本無異。
如不服本判決，應於收受本判決後十日內向本院提出上訴書狀。
其未敘述上訴理由者並得於提起上訴後十日內向本院補提理由書
狀（均須按他造當事人之人數附繕本）「切勿逕送上級法院」。
                                      書記官  李梅菊
中    華    民    國    95    年    11    月    9     日
附錄論罪科刑法條
毒品危害防制條例第十條第一項
施用第一級毒品者，處六月以上五年以下有期徒刑。


司法院資訊處製作；財團法人民間司法改革基金會備份。
